【裁判字號】    99,訴,175
【裁判日期】    990929
【裁判案由】    施用毒品
【裁判全文】
臺灣臺東地方法院刑事判決               99年度訴字第175號
公  訴  人  臺灣臺東地方法院檢察署檢察官
被      告  甲○○
上列被告因施用毒品案件，經檢察官提起公訴（99年度毒偵字第
228號）及移送併辦(99年度毒偵字第250號)，本院依簡式審判程
序判決如下：
    主  文
甲○○施用第一級毒品，累犯，處有期徒刑拾月。
    犯罪事實
一、甲○○前因違反毒品危害防制條例案件，經本院以88年度訴
    字第184號判處有期徒刑3年7月，甲○○不服提起上訴，經
    臺灣高等法院花蓮分院以89年度上訴字第79號判決駁回上訴
    ，然最高法院以91年度台上字第5079號判決原判決撤銷，發
    回臺灣高等法院花蓮分院，嗣臺灣高等法院花蓮分院再以91
    年度上更一字第75號判決駁回上訴，並經最高法院以92年度
    台上字第2388號駁回上訴確定，於民國92年7月10日入監服
    刑，並於94年10月5日縮短刑期假釋出監，於95年12月15日
    假釋期滿未經撤銷假釋，其未執行之刑，以已執行完畢論。
    猶不知悔改，復基於同時施用第一級毒品海洛因及第二級毒
    品甲基安非他命之犯意，於99年6月7日中午12時許，在臺東
    縣臺東市○○路與新生路交岔路口中油加油站之廁所內，將
    第一級毒品海洛因及第二級毒品甲基安非他命放入玻璃球內
    加熱燒烤吸食煙氣之方式，同時施用第一級毒品海洛因及第
    二級毒品甲基安非他命1次。嗣甲○○因他案於翌（8）日為
    警緝獲，並經其同意於同日下午4時50分採集其尿液檢體，
    送驗結果呈嗎啡及甲基安非他命陽性反應，始悉上情。
二、案經臺東縣警察局及臺灣臺東監獄移送臺灣臺東地方法院檢
    察署檢察官偵查起訴。
    理  由
一、本件被告甲○○所犯為毒品危害防制條例第10條第1項及第2
    項之罪，核屬刑事訴訟法第273條之1第1項所定死刑、無期
    徒刑、最輕本刑為3年以上有期徒刑以外之罪，亦非高等法
    院管轄之第一審案件，而被告於本院行準備程序中就被訴事
    實為有罪之陳述，經告知被告簡式審判程序之旨並聽取當事
    人意見後，本院合議庭裁定由受命法官獨任進行簡式審判程
    序，是本件之證據調查，依刑事訴訟法第273條之2規定，不
    受同法第159條第1項、第161條之2、第161條之3、第163條
    之1及第164條至第170條規定之限制，合先敘明。
二、上揭犯罪事實欄第一點所示犯行，業據被告甲○○於偵查及
    本院審理時坦承不諱，而被告於99年6月8日在臺東縣警察局
    所採尿液，經採送慈濟大學濫用藥物檢驗中心檢驗後，證實
    其尿液呈嗎啡及甲基安非他命陽性反應，有該中心於99年6
    月17日出具之濫用藥物檢驗中心檢驗總表1紙附卷可稽，並
    有尿液代號真實姓名對照表及勘察採證同意書各1紙可資對
    照，足認被告自白與事實相符，應可採信。查海洛因、甲基
    安非他命分別為毒品危害防制條例第2條第2項第1款、第2款
    所明定之第一級毒品及第二級毒品，而毒品施用後於尿液中
    可檢出之時間，受施用劑量及頻率、施用方式、飲水量之多
    寡、個人體質及其代謝情況等因素影響，因個案而異，一般
    可檢出之時間，海洛因為2至4天，甲基安非他命為1至5天，
    此有行政院衛生署管制藥品管理局92年7月23日管檢字第092
    0005609號函在卷可參；次查非法施用毒品之方式，並無固
    定模式，不同吸毒族群及不同毒品種類，可能有不同的施用
    方式，甲基安非他命及海洛因皆可以燒烤吸食煙霧之方式施
    用，此有行政院衛生署管制藥品管理局96年5月21日管檢字
    第0960005063號函附卷可佐，綜上所述，本案事證明確，被
    告犯行堪可認定，應依法論科。
三、按毒品危害防制條例第20條、第23條將施用毒品之刑事處遇
    程序，區分為「初犯」及「5年內再犯」、「5年後再犯」。
    依其立法理由之說明：「初犯」，經觀察、勒戒或強制戒治
    後，應為不起訴處分或不付審理之裁定；經觀察、勒戒或強
    制戒治執行完畢釋放後，「5年內再犯」者，因其再犯率甚
    高，原實施之觀察、勒戒及強制戒治既已無法收其實效，爰
    依法追訴或裁定交付審理。至於經觀察、勒戒或強制戒治執
    行完畢釋放後，「5年後再犯」者，前所實施之觀察、勒戒
    或強制戒治已足以遮斷其施用毒品之毒癮，為期自新及協助
    其斷除毒癮，仍適用「初犯」規定，先經觀察、勒戒或強制
    戒治之程序。從而依修正後之規定，僅限於「初犯」及「5
    年後再犯」二種情形，始應先經觀察、勒戒或強制戒治程序
    。倘被告於5年內已再犯，經依法追訴處罰，縱其第3次（或
    第3次以上）再度施用毒品之時間，在初犯經觀察、勒戒或
    強制戒治執行完畢釋放5年以後，已不合於「5年後再犯」之
    規定，且因已於「5年內再犯」，顯見其再犯率甚高，原實
    施觀察、勒戒或強制戒治，已無法收其實效，即應依該條例
    第10條處罰（最高法院95年第7次刑事庭會議決議、最高法
    院96年台非字第119號判決意旨均參照）。查被告於87年間
    因施用第二級毒品，經觀察、勒戒後，認無繼續施用毒品之
    傾向，而於87年11月26日經臺灣臺東地方法院檢察署檢察官
    以87年度偵字第2595號為不起訴處分確定，復於90年間再因
    施用第二級毒品，經本院以90年度毒聲字第436號裁定，令
    入勒戒處所觀察、勒戒，後因有繼續施用傾向，本院再以90
    年度毒聲字第473號裁定令入勒戒處所強制戒治，於90年11
    月16日出所，同案經本院以90年度簡字第191號判決判處4月
    確定等情，此有卷附臺灣高等法院被告前案紀錄表1份在卷
    可按，是被告雖係於前揭強制戒治執行完畢釋放，5年以後
    再犯本案犯罪事實欄第一點第(一)、(二)點所示施用第一級
    毒品及施用第二級毒品等罪，惟參諸上揭說明，已無再經觀
    察、勒戒或強制戒治之必要，自應依法逕予追訴處罰，公訴
    人提起公訴，於法並無不合，本院自應依法論科。
四、核被告於犯罪事實欄第一點所示犯行，係犯毒品危害防制條
    例第10條第1項之施用第一級毒品罪及同條第2項之施用第二
    級毒品罪。被告為供己施用而於犯罪事實欄第一點所示犯行
    施用前之持有第一級毒品海洛因、第二級毒品甲基安非他命
    之低度行為，為其施用之高度行為所吸收，均不另論罪。被
    告就犯罪事實欄第一點所示犯行，係以一行為同時觸犯上開
    二罪名，為想像競合犯，應依刑法第55條規定，從一重之施
    用第一級毒品罪處斷。再被告有犯罪事實欄所載前科執行情
    形，此有臺灣高等法院被告前案紀錄表在卷可佐，其於前案
    有期徒刑執行完畢後，5年內故意再犯有期徒刑以上之本罪
    ，為累犯，應依法加重其刑。爰審酌被告明知海洛因及甲基
    安非他命為政府管制之毒品，非經許可不得施用，屢觸法網
    而不知悛悔，復再施用第一級、第二級毒品，足見其自制力
    薄弱，顯見其無戒絕之決心，守法意識淡薄，惟念其施用毒
    品乃戕害自己身心健康，尚未危及他人，犯後於本案偵、審
    程序中皆坦承犯行之態度及其國中畢業之智識程度、家庭狀
    況等一切情狀，量處如主文所示之刑，以資懲儆。
五、末查被告犯上開犯罪事實欄第一點所示犯行，所使用之玻璃
    球1個，雖係供被告施用毒品所用之物，惟未經扣案，復經
    被告丟棄，業據被告所自陳，無證據足認所使用之玻璃球1
    個尚存在，為免將來執行困難，爰不另為沒收之諭知。
據上論斷，應依刑事訴訟法第 273條之1第1項、第299條第1項前
段，毒品危害防制條例第10條第1項、第2項，刑法第11條前段、
第55條、第47條第1項，判決如主文。
本案經檢察官乙○○到庭執行職務。
中    華    民    國    99    年    9     月    29    日
                  刑事第三庭    法  官  林拔群
以上正本證明與原本無異。
如不服本判決應於收受送達後10日內向本院提出上訴書狀，並應
敘述具體理由；其未敘述上訴理由者，應於上訴期間屆滿後20日
內向本院補提理由書（均須按他造當事人之人數附繕本）。「切
勿逕送上級法院」。
                                書記官  鄭鈺瓊
中    華    民    國    99    年    9     月    29    日
附錄論罪科刑法條全文：
毒品危害防制條例第10條：
施用第一級毒品者，處6月以上5年以下有期徒刑。
施用第二級毒品者，處3年以下有期徒刑。

司法院資訊處製作；財團法人民間司法改革基金會備份。
